【裁判字號】    91,訴,107
【裁判日期】    920331
【裁判案由】    違反槍砲彈藥刀械管制條例
【裁判全文】
臺灣臺東地方法院刑事判決                          九十一年度訴字第一七號
    公  訴  人  臺灣臺東地方法院檢察署檢察官
    被      告  乙○○
    指定辯護人  本院公設辯護人  甲○○
右列被告因違反槍砲彈藥刀械管制條例案件，經檢察官提起公訴（九十一年度偵字第
一二二四號），本院判決如左：
    主  文
乙○○未經許可，製造其他可發射子彈具有殺傷力之槍枝，累犯，處有期徒刑陸年，
併科罰金新臺幣拾萬元，罰金如易服勞役，以銀元參佰元即新臺幣玖佰元折算壹日。
扣案之改造鋼管槍枝參枝（槍枝管制編號：0000000000－0）、子彈肆顆
及彈頭參顆、彈簧參支、銼刀貳支、電鑽頭柒支、虎頭鉗貳支、尖嘴鉗壹支、十字起
子貳支、鐵鎚壹支、潤滑油壹瓶、雷射筆壹組、未成型子彈貳顆、鋼管壹支、砂紙壹
張、鋸條壹支、試射靶板壹塊均沒收之。
    事  實
一、乙○○前有二次違反麻醉藥品管理條例案件，最近一次於民國八十四年間，因竊
    盜案件，經臺灣高雄地方法院判決有期徒刑四月確定，於八十四年十一月二十二
    日執行完畢。詎其仍不知悔改，於八十九年八、九月間，竟基於製造可發射子彈
    具有殺傷力之槍枝及製造具有殺傷力之子彈之犯意，先在某處五金行購買器具後
    ，在高雄縣鳳山市○○○路一五五巷十五弄三號住處，未經許可接續製造可發射
    子彈具有殺傷力之改造鋼管手槍三枝（槍枝管制編號：0000000000－
    0）、子彈七顆（其中一顆經試射，無法擊發，不具殺傷力；其餘六顆採樣試射
    二顆，一顆可擊發，具殺傷力，一顆無法擊發，不具殺傷力），嗣於八十九年十
    二月九日，乙○○與其父母因故發生爭執，經其母王余桂治報警前來處理，警察
    即於同日下午四時十分許，抵達上揭住處，乙○○旋即迅速離去，警察遂在屋主
    王余桂治之帶領下進入屋內，先在乙○○之房間內查獲彈頭三顆、彈簧三支、銼
    刀二支、電鑽一支、電鑽頭七支、虎頭鉗二支、尖嘴鉗一支、十字起子二支、鐵
    鎚一支、潤滑油一瓶、雷射筆一組、未成型子彈二顆、鋼管一支、砂紙一張、鋸
    條一支、試射靶板一塊等製造工具，繼而在上開住處三樓後方屋簷下之鋼型凹槽
    查獲改造鋼管手槍三枝及子彈七顆。
二、案經高雄縣警察局鳳山分局報請臺灣高雄地方法院檢察署呈請臺灣高等法院檢察
    署檢察長令轉臺灣臺東地方法院檢察署檢察官偵查起訴。
    理  由
一、訊據被告乙○○固坦承於右揭時、地為警察查獲並扣得上開物品等事實，惟矢口
    否認有製造槍彈之犯行，辯稱：扣案之鋼管手槍三枝及子彈七顆係丙○○所藏放
    ，至電鑽一支係伊之弟弟作裝潢用之工具，其餘物品則為伊家中本來就有之物品
    ，當初之所以承認犯罪，是想自己承擔下來，以免央及家人，其實伊並未製造前
    開槍彈云云。惟查：
（一）按有事實足信為有人在內犯罪而情形急迫者，司法警察或司法警察官雖無搜索
      票，得逕行搜索住宅或其他處所，修正前刑事訴訟法第一百三十一條第一項定
      有明文，依證人王余桂治於警詢中證稱：「乙○○與我丈夫發生爭執，我又向
      警方報案，並稱乙○○可能吸食毒品‧‧警方由我帶領至乙○○之房間，發現
      改造手槍等工具進而搜索查獲鋼管手槍。」、「（警方於何地查獲？是否由你
      帶領全程在旁陪同？）在乙○○房間之床上查獲電鑽、虎頭鉗等改造用品工具
      ，在三樓後方屋簷鐵架上查獲改造鋼管手槍三支及改造子彈七顆，是的」等語
    ，核與警製之執行逕行搜索結果報告書所載相符。再訊據被告供稱：「（高雄
      縣鳳山市○○○路一五五巷十五弄三號是何人居住？）我父母及我弟妹。」等
      語，則證人王余桂治係上址被告住處之屋主，應無疑義，是本件高雄縣警察局
      鳳山分局忠孝派出所員警係因接獲證人王余桂治電話報案，且報稱被告可能係
      施用毒品而有犯罪嫌疑等情，乃依據屋主之報案情節及證詞前往調查，由此可
      見，警察當時確有事實足信為有人在內犯罪，依前開條文規定，自得依法逕行
      搜索該處住宅；雖當時警察事後是否有依法呈報檢察官或法院部分，容有疑義
      ，惟按刑事訴訟法第一百三十一條係於九十年一月三日修正，同年一月十二日
      公布後，始於同條規定法院得撤銷之要件，另於第四百十六條規定「審判時法
      院得宣告所扣得之物，不得作為證據。」，有關違法搜索所扣得之證物，亦僅
      係規定得宣告不得採為證據而已，本件係發生在上開規定修正前，並未規定未
      經呈報之搜索程序之法律效果，從而，本件警察之搜索程序是否依法呈報，固
      無從自卷內之證據資料得知，但此尚不影響前開警察依法搜索之效力，況警察
      已徵得屋主即證人王余桂治之同意後由其全程帶領進入屋內搜索，搜索程序已
      堪認為合法；至本件之扣案槍彈係屬違禁物，原屬依法應予沒收之物，是證人
      王余桂治縱報案稱有毒品之犯罪嫌疑，警察仍可就槍彈違禁物及有關物品，一
      併予以搜索扣押，準此，本件搜索程序，係屬合法，應堪認定。
（二）關於右揭被告製造槍彈之事實，迭據被告於警詢中供稱：「（你為警查獲之鋼
      管手槍及子彈等乙批你是從何處得來？）我自己改造的。」、「因在家中無聊
      又無業所以改造鋼管手槍來玩。」、「是憑自己想像力，改造鋼管手槍用具是
      從五金行買來自己東湊西湊組合起來。」等語，其於臺灣板橋地方法院、臺灣
      高等法院審理時亦均供稱：「鋼管手槍、彈頭等物品都是我的，是我自己改造
      的，我當兵時有學過。」，另於臺灣高雄地方法院治安法庭調查時亦供稱：「
      （警察在你家起出的鋼管手槍三枝、子彈七顆是你的嗎？）是我自己做的」、
      「（銼刀、電鑽、虎頭鉗等作案的製造工具是否你用來製作的？）是的。」等
      語，此經本院調閱臺灣板橋地方法院八十九年訴字第七七四號刑事案件、臺灣
      高等法院九十年上訴字第三一四○號刑事案件及臺灣高雄地方法院九十年感裁
      字第五號感訓處分案件等卷宗核閱無訛，並有高雄縣警察局執行逕行搜索結果
      報告書、查獲涉嫌人乙○○違反槍砲彈藥刀械管制條例清冊一覽表各一份及照
      片六幀在卷可稽，此外，復有改造鋼管手槍三枝、子彈七顆、彈頭三顆、彈簧
      三支、銼刀二支、電鑽一支、電鑽頭七支、虎頭鉗及十字起子各二支、尖嘴鉗
      及鐵鎚各一支、潤滑油一瓶、雷射筆一組、未成型子彈二顆、鋼管及鋸條各一
      支、砂紙一張、試射靶板一塊等物扣案可資佐證，被告並自承其並未有受到刑
      求等不法取供之情形，是認被告上開自白，顯與事實相符。
（三）又扣案之槍彈經送請內政部警政署刑事警察局鑑定結果：「(1)送鑑改造改造鋼
      管手槍三枝（槍枝管制編號：0000000000－0），認均係土造鋼管
      槍，以拉放擊錘方式擊發子彈；機械性能良好，可擊發適用子彈，認均具殺傷
      力。(2)送鑑子彈七顆：一顆，認係由口徑零點二二吋之建築工業用彈加裝直徑
      約５‧５ｍｍ之金屬彈頭改造而成，經試射，無法擊發，認不具殺傷力。六顆
      ，認均係土造子彈（具直徑約６ｍｍ之金屬彈頭），採樣二顆試射：一顆，可
      擊發，認具殺傷力；一顆，無法擊發，認不具殺傷力。」等語，此有該局九十
      年一月四日（八九）刑鑑字第二○三五六四號鑑驗通知書一份附卷可憑。
（四）再者，經本院當庭勘驗警察在被告住處三樓後方鋼型凹槽內所查獲之鋼管手槍
      （槍枝管制編號：0000000000）與在被告房間內所查獲之鋼管、雷
      射筆模型等物，前者之鋼管手槍接頭部位與後者鋼管之材質相同；扣案之鋼管
      手槍（槍枝管制編號：0000000000）上雷射筆模型亦與在被告房間
      所查獲之雷射筆模型一樣，此有本院審判筆錄在卷可稽，倘若本件扣案之槍彈
      成品係屬他人所有而藏放，何以被告之房間內竟有其自承為其所有之物，但卻
      係與扣案槍彈相同材質、模型之半成品等物？再訊據被告辯稱：扣案之鋼管係
      用來作掃帚的柄，是我撿下來放在我房間云云，設被告並非持扣案之鋼管以製
      造物品，何須特意撿拾前揭物品，而與銼刀、尖嘴鉗、砂紙等足以磨製之工具
      均放置在同處？另觀諸卷附被告房間之照片，牆壁上有類似射擊所造成之三個
      小點，顯係槍枝試射所遺留之痕跡，而非重物撞擊所致，被告雖辯以牆上未有
      子彈嵌入云云，然被告豈會將試射之子彈仍遺留在牆上，猶較藏放在住處三樓
      後方屋簷之鋼型凹槽來得引人注意，綜上跡證，足認被告確有製造扣案槍彈之
      犯行甚明。
（五）被告嗣後雖辯稱扣案之槍彈為丙○○所藏放乙節，質以證人丙○○於本院調查
      時證稱：「（是否去過他家？）去過他家附近，但是沒有進去過他的家中，這
      是一年前的事情了。」、「（是否有看到過卷附照片所附的物品？）我不曉得
      是在何處，我也沒有看過這些東西。」、「（你是否曾經寄放東西讓被告保管
      ？）沒有，任何東西均沒有。」等語（見本院九十二年一月十四日訊問筆錄）
      ，此顯與被告所供述之情節不相符合，參以證人丙○○陳稱其與被告並無過節
      ，此復為被告所不否認，且證人丙○○已在本院面前具結，擔負有偽證罪之刑
      事責任，其甘冒心理壓力及風險而為上開證述，自無故意誣陷之理，是以被告
      執前開情詞所辯，尚難採信。
（六）綜上所述，被告所辯，顯係事後卸責之詞，不足採信。本件事證明確，被告犯
      行洵堪認定。
（七）至指定辯護人聲請將扣案之槍彈送請鑑定指紋部分，查本件扣案物品查獲之時
      間係於八十九年十二月九日，距離本院收案調查時（九十一年七月十五日後）
      ，時間相隔長達約二年，且當時係由警察查獲，並已送請鑑定槍彈殺傷力部分
      ，被告於斯時所留存之指紋恐因環境、時間等因素而不復存在，且潛伏指紋顯
      現之因素仍受指印上汗垢量多寡、遺留時間長短及檢體材質結構影響，是執此
      要難認定被告是否改造上開具有殺傷之槍彈，故本院認無鑑定指紋之必要。
二、核被告所為，係犯槍砲彈藥刀械管制條例第十一條第一項未經許可，製造可發射
    子彈具有殺傷力之槍枝罪、同條例第十二條第一項未經許可，製造子彈罪。其製
    造後持有具殺傷力之槍枝、子彈之行為，為製造具有殺傷力之槍枝、子彈之行為
    所吸收，均不另論罪。另查非法製造槍砲彈藥刀械等違禁物，所侵害者為社會法
    益，如果同時製造之違禁物客體種類相同（同為手槍，或同為子彈者），縱令製
    造完成之客體有數個（如數枝手槍、數顆子彈），應仍為單純一罪（最高法院八
    十二年台上字第五三○三號判決意旨參照）；是被告分別接續製造前開改造鋼管
    手槍三枝及子彈七顆，依前開說明，仍為單純一罪，不生想像競合之問題。雖扣
    案之子彈七顆經採樣試射後僅有一顆具有殺傷力，其餘二顆不具殺傷力，另外四
    顆未經試射（無法證明具有殺傷力），然就被告製造子彈部分，既屬接續製造之
    行為，則其中已有既遂之行為，即足以認定被告製造子彈犯行。再查槍枝必須子
    彈始能發揮作用，二者有密切關係，是未經許可製造手槍及子彈間，具有方法結
    果牽連關係，為牽連犯，應從一重之未經許可製造槍枝罪論處。查被告前有二次
    違反麻醉藥品管理條例案件，最近一次於八十四年間，因竊盜案件，經臺灣高雄
    地方法院判決有期徒刑四月確定，於八十四年十一月二十二日執行完畢，此有臺
    灣高等法院被告全國前案紀錄表一份在可按，被告受有期徒刑執行完畢後，五年
    以內再犯本件有期徒刑以上之罪，為累犯，應依刑法第四十七條之規定加重其刑
    。爰審酌被告犯罪之動機、目的、手段及其持有槍枝、子彈之數量，嚴重危害社
    會治安、所生危害及犯罪後猶否認犯行等一切情狀，量處如主文所示之刑，並就
    罰金刑部分諭知易服勞役之折算標準，以資懲儆。又扣案之改造鋼管手槍三枝（
    槍枝管制編號：0000000000－0），係違禁物，及扣案子彈其中四顆
    ，雖未經試射，然為被告所製造，業據被告供程在卷，均係被告犯罪所得之物，
    應分別依刑法第三十八條第一項第一、三款規定宣告沒收（至扣案之另外三顆子
    彈，業已試射用磬，不具有子彈之功能，已非屬違禁物或犯罪所得物品，爰不另
    予沒收）；又扣案之彈頭三顆、彈簧三支、銼刀二支、電鑽頭七支、虎頭鉗二支
    、尖嘴鉗一支、十字起子二支、鐵鎚一支、潤滑油一瓶、雷射筆一組、未成型子
    彈二顆、鋼管一支、砂紙一張、鋸條一支、試射靶板一塊等物，為被告所有供犯
    罪所用之物，業據被告自承在卷，亦應依刑法第三十八條第一項第二款規定宣告
    沒收。至扣案之電鑽一支，非被告所有，而係被告父親所有，業據證人王余桂治
    證述在卷，故雖為供被告犯罪所用之物，但亦非違禁物，不另為沒收之諭知。另
    說明被告行為後，槍砲彈藥刀械管制條例於九十年十一月十四日經總統令修正公
    布，並於同年月十六日生效，業已刪除該條例第十九條關於強制工作之規定，及
    應參酌司法院大法官會議於八十七年十二月十八日釋字第四七一號解釋比例原則
    ，惟刑法第二條第一項所規定法律變更之比較適用範圍，僅限於規定刑罰之實體
    法，始有其適用，但保安處分適用裁判時之法律，刑法第二條第二項著有明文；
    則被告行為後前開保安處分（強制工作）法律已刪除，自應依刑法第二條第二項
    之規定，適用新法（最高法院九十一年度台上字第一一六八號判決可供參照），
    故本案自無適用前開規定及大法官會議解釋，而對被告是否宣告保安處分乙節加
    以斟酌之餘地，且被告前開行為亦與刑法第九十條所規定「有犯罪之習慣或以犯
    罪為常業或因遊蕩或懶惰成習而犯罪者」要件不符，爰不另為宣告強制工作之諭
    知，併此敘明。
據上論斷，應依刑事訴訟法第二百九十九條第一項前段，槍砲彈藥刀械管制條例第十
一條第一項、第十二條第一項、刑法第十一條前段、第五十五條、第四十七條、第四
十二條第二項、第三十八條第一項第一款、第二款，罰金罰鍰提高標準條例第二條，
現行法規所定貨幣單位折算新臺幣條例第二條，判決如主文。
本案經檢察官王光傑到庭執行職務。
中      華      民      國    九十二    年      三      月    三十一    日
                                臺灣臺東地方法院刑事庭
                                      審判長法  官  楊力進
                                            法  官  柯姿佐
                                            法  官  林卉聆
右正本證明與原本無異。
如不服本判決，應於判決送達後十日內向本院提出上訴狀。（須附繕本）
「切勿逕送上級法院」
                                            書記官  蘇  豫
中      華      民      國    九十二    年      四      月    十五      日
附記：
槍砲彈藥刀械管制條例第十一條第一項
未經許可，製造、販賣或運輸第四條第一項第一款所稱其他可發射金屬或
子彈具有殺傷力之各式槍砲者，處五年以上有期徒刑，併科新臺幣一千萬
元以下罰金。
槍砲彈藥刀械管制條例第十二條第一項
未經許可，製造、販賣或運輸子彈者，處一年以上七年以下有期徒刑，併
科新台幣五百萬元以下罰金。


司法院資訊處製作；財團法人民間司法改革基金會備份。
